【裁判字號】    92,附民,36
【裁判日期】    920319
【裁判案由】    詐欺等
【裁判全文】
臺灣高等法院臺中分院刑事附帶民事訴訟判決          九十二年度附民字第三六號
    原      告  丙○○
                乙○○
                丁○○
                庚○○
                戊○○
                甲○○
    被      告  己○○
右原告因被告詐欺等案件（九十一年度上易字第二一一六號），提起附帶民事訴訟，
請求損害賠償事件，本院判決如左：
      主  文
被告己○○應給付原告戊○○新台幣壹拾萬元；給付原告乙○○新台幣壹拾伍萬元，
及均民國九十二年一月十四日起至清償日止，按年利百分之五計算之利息。
丙○○、丁○○、庚○○、甲○○之訴均駁回。
訴訟費用由被告負擔。
      事  實
一、原告戊○○、乙○○、丙○○、丁○○、庚○○、甲○○等聲明：被告己○○應
    給付原告戊○○新台幣（以下同）十萬元；給付原告丁○○、庚○○、甲○○各
    五萬元；給付原告丙○○十萬元；給付原告乙○○十五萬元，及均自起訴狀繕本
    送達之翌日即九十二年一月十四日起按年利百分之五計算之利息。訴訟費用由被
    告負擔。被告聲明駁回原告之訴。
二、原告等主張：被告己○○於八十七年三月間起，以彰化市○○路為據點，開始籌
    備「寯成企業社」，以推銷「汽車防盜系統及附加丟車賠償（即汽車竊盜損失保
    險）」為其業務。其方式係先由己○○向洺冠企業有限公司（下簡稱洺冠公司，
    負責人為吳建坤）購買保險申請書，再經由汽車經銷廠商之業務員或汽車零件商
    之居間仲介，爭取客戶購買汽車竊盜損失保險，而獲取利潤。惟被告基於意圖為
    自已不法所有之概括犯意，先後向原告戊○○（汽車百貨行負責人）、丁○○（
    豐田汽車業務員）、庚○○（中華匯豐汽車業務員）、甲○○（泛德汽車業務員
    ）佯稱其將以各地加油站為據點，進一步推廣招攬保險之業務，預期利潤將甚為
    可觀，惟因資金不足，希望其四人能加入合夥經營，使原告戊○○等四人陷於錯
    誤，於八十七年九月二十二日陸續依約前往被告己○○接洽之律師事務所，分別
    與被告己○○簽訂合夥契約書，其中原告丁○○應邀於當日下午單獨前往律師事
    務所與被告己○○會面，被告己○○向原告丁○○佯稱戊○○不欲其加入合夥，
    故其須單獨與之簽約，並向丁○○收取現金新台幣（下同）五萬元作為合夥金。
    被告己○○於上述契約簽訂以後，另擇日向原告戊○○收取支票一紙（面額十萬
    元，發票日期八十七年十一月二十日，票號ＮＡ0000000號，付款人為彰
    化銀行溪湖分行，該支票已存入被告賴秀雄之帳戶中兌現），復於白沙國小附近
    的土地公廟向原告甲○○收取五萬元現金，另與原告庚○○約定於被告己○○家
    中交付五萬元作為合夥金。嗣被告己○○又以同樣性質之合夥名義，自行擬定格
    式、金額相異之合夥契約書，分別於八十八年一月十八日及同年二月一日，邀請
    原告丙○○及乙○○加入合夥，致丙○○與乙○○均陷於錯誤而分別與被告己○○簽約，嗣丙○○於田尾鄉豐田汽車營業場頂樓交付十萬元現金予己○○，乙○○亦於田尾鄉○○路田尾國小對面之檳榔攤交付十五萬元現金予被告己○○作為
    合夥金。惟己○○於取得資金後，並未依約開會說明合夥投資之情形，戊○○等
    七人查覺有異，乃向己○○詢問，己○○竟推諉未曾收受任何合夥金，而拒絕返
    還，戊○○等六人始知受騙。因依民法第一百八十四條第一項前段規定，請求損
    害賠償。
三、被告己○○否認有詐欺行為，抗辯稱：有邀原告等人合夥經營販賣汽車失竊保單
    業務，但原告均尚未給付合夥投資款。戊○○所交付之十萬元支票，係戊○○向
    其買汽車材料用云云。
四、證據：均稱引用刑事訴訟程序所調查之證據。
      理  由
壹、原告戊○○、乙○○部分；
一、原告戊○○主張：被告己○○於八十七年三月間起，以彰化市○○路籌備「寯成
    企業社」，以推銷汽車竊盜損失保險。其方式係先由己○○向洺冠洺冠公司購買
    保險申請書，再經由汽車經銷廠商之業務員或汽車零件商之居間仲介，爭取客戶
    購買汽車竊盜損失保險，而獲取利潤。惟被告基於意圖為自已不法所有之犯意，
    向原告戊○○佯稱其將以各地加油站為據點，進一步推廣招攬保險之業務，預期
    利潤將甚為可觀，惟因資金不足，希望其能加入合夥經營，使原告戊○○陷於錯
    誤，於八十七年九月二十二日前往被告己○○接洽之律師事務所，與被告己○○
    簽訂合夥契約書。被告並向原告戊○○收取面額十萬元，發票日期八十七年十一
    月二十日，票號ＮＡ0000000號，付款人為彰化銀行溪湖分行之支票一紙
    ，該支票由被告之父賴秀雄提示兌現之事實，業據戊○○提出支票為證；原告乙○○主張：被告己○○又以上開性質之合夥名義，自行擬定格式、金額相異之合
    夥契約書，於八十八年二月一日，邀請乙○○加入合夥，致乙○○均陷於錯誤而
    與被告己○○簽約，於田尾鄉○○路田尾國小對面之檳榔攤交付十五萬元現金予
    被告己○○作為合夥金之事實，亦據證人范淑芬於刑事訴訟程序中證述明確。被
    告確有上開向戊○○、乙○○詐得十萬元、十五萬元之事實，亦經本院九十一年
    度上易字第二一一六號刑事判決依詐欺罪判處被告罪刑在案。是原告戊○○、乙○○主張之事實，可以信為真正。被告否認有詐欺收受合夥金之抗辯，難予採信
    。
二、按因故意或過失不法侵害他人權利者，負損害賠償責任，民法第一百八十四條第
    一項前段定有明文。從而原告戊○○、乙○○依損害賠償之法律關係，請求被告
    各給付十萬元、十五萬元，及均自起訴狀繕本送達翌日即於九十二年一月十四日
    起至清償日止，按年利百分之五計算之利息，法即屬有據，應予准許。
貳、原告丙○○、丁○○、庚○○、甲○○部分：
一、原告丙○○、丁○○、庚○○、甲○○主張被告佯邀其等合夥投資經營販售汽車
    失竊險保單，致其等分別陷於錯誤，丙○○交付十萬元；丁○○、庚○○、甲○○各交付五萬元給被告。被告固承認有邀丙○○、丁○○、庚○○、甲○○合夥
    投資，但否認有收受其等之投資款。
二、原告丙○○、丁○○、庚○○、甲○○對於其等所主已交付合夥股金給之事實，
    固據其等於刑事訴訟程序中提出夥契約書影本為證，但被告否認收受其等股金，
    上開合夥契約書自不能據以認定丙○○、丁○○、庚○○、甲○○已交付股金給
    被告之事實。原告丙○○、丁○○、庚○○、甲○○又不能舉證證明，自難認其
    等所主張已交付股金之事實為真正。是原告丙○○、丁○○、庚○○、甲○○依
    損害賠償之法律關係，請求返還投資股金，於法即非有據，應予駁回。
三、原告丁○○、庚○○、甲○○經合法傳喚，無正當理由不到庭，不待其等陳述，
    逕行判決。
據上論結，應依刑事訴訟法第四百九十八條、第五百零二條第一項、第二項，判決如
主文。
中      華      民      國      九十二  年      三      月      十九    日
                                臺灣高等法院臺中分院刑事第九庭
                                      審判長法  官  陳  筱  珮
                              法  官  康  應  龍
                                            法  官  趙  春  碧
右正本證明與原本無異。
不得上訴。
                                            書記官  陳  文  琴
中      華      民      國      九十二  年      三      月      二十    日
                                                                        Ａ


司法院資訊處製作；財團法人民間司法改革基金會備份。
